臺灣高等法院高雄分院刑事裁定　　　　　　　　　　　九十三年度聲再字第七八號
　　聲　請　人
　　即受判決人　甲○○
右列聲請人因妨害投票等案件，對於本院九十三年度選上重訴字第一、二號中華民國
九十三年四月二十二日確定判決（臺灣高雄地方法院九十二年度選重訴字第一、二號
、臺灣高雄地方法院檢察署九十一年度選偵字第三一八號、九十二年度選偵字第十、
十一、十二、十四～二三、二七、三一～三五、三七～四九、六０、八一、八二號）
，聲請再審，本院裁定如左：
      主  文
再審之聲請駁回。
      理  由
一、聲請意旨略以：原確定判決認聲請人有投票權之人，期約賄賂，而約其投票權為
    一定之行使，處有期徒刑六月，如易科罰金，以三佰元折算一日，褫奪公權四年
    確定，然聲請人與蔡慶源於無他人在場之際，苟對於投票權行使之期約賄賂，豈
    有僅論及「權利」、「權益」，而未提及金額，顯然違反經驗法則，又聲請人於
    調查局供稱一票新台幣五百萬元左右，是依外界傳聞，再聲請人與蔡慶源於偵查
    、審理中始終否認有關於投票權行使之期約賄賂行為，聲請人於九十一年十二月
    二十四日尚向蔡慶源詢問競選議長之事，足見聲請人與蔡慶源間並未達成期約，
    況期約賄賂之對象既不確定，聲請人與蔡慶源間亦無從達成期約，由此亦可得知
    聲請人於九十二年十二月十六日出具切結書實非期約行為。原確定判決就上開各
    情均漏未審酌，遽認聲請人與蔡慶源間有關於投票權行使之期約賄賂行為，係就
    足以影響判決之重要證據漏未審酌。為此依刑事訴訟法第四百二十一條聲請再審
    。
二、按不得上訴於第三審法院之案件，除刑事訴訟法第四百二十條規定外，其經第二
    審確定之有罪判決，如就足生影響於判決之重要證據漏未審酌者，亦得為受判決
    人之利益，聲請再審，刑事訴訟法第四百二十一條定有明文。是本條所規定者須
    為足生影響於判決之重要證據，未經原確定判決審酌者，始足當之，茍業經原確
    定判決審酌，或非足生影響於判決之重要證據，均不得據以聲請再審。
三、經查，原確定判決以：聲請人與蔡慶源達成期約賄選，業經蔡慶源供稱：「九十
    一年十二月十三日（應為十八日）左右，甲○○到議會的五０三號研究室找我．
    ．．我即順便拜託他說我要選議長，請他那一票支持我，並向他說如果支持我的
    話，福利的那部分不會沒有，跟別人一樣多，別人多少他就多少，他有同意，我
    就叫他寫一份聲明書給我，內容是說甲○○要支持蔡慶源選議長，又過了二天，
    我又和甲○○在議會碰面，亦是在五０三研究室見面，我又叫他再寫一張聲明書
    ，因為原來那張聲明書紙張太小，重新寫的內容為甲○○支持蔡慶源選議長，如
    有違背願受最嚴厲的處分」、「我向甲○○說他的福利不會沒有和別人一樣，別
    人有多少，你就有多少，意思是每票的行情和別人都一樣。每一票都是五百萬元
    。」等語，聲請人亦供稱：「九十一年十二月十七日、十八日中午左右（詳細日
    期記不清楚）．．．閒聊間，蔡慶源向我表示，這裡有一份手寫支持其參選高雄
    市議會議長切結書範本，要我照著範本內容抄寫並在切結書上簽名捺手印（切結
    書上主要內容係『我甲○○全力支持蔡慶源先生競選高雄市議會議長乙職．．．
    願受到嚴厲處分』），蔡慶源並用台語向我表示：『你的權益，我會給你顧著』
    ，我回應表示，我一定會支持你，你放心，蔡慶源聽後回應我表示：『拜託、拜
    託』後，轉身走向五０五室．．．」、「大約於九十一年十二月中旬．．．蔡慶
    源要求我支持渠競選高雄市議會議長時，曾經要我簽立切結書，內容為『本人甲
    ○○全力支持蔡慶源先生競選高雄市議會議長乙職』，隔數日，同樣在五０三室
    與蔡慶源第三次見面時．．．蔡慶源又要我依據渠擬妥的範本再簽立一份切結書
    ，內容為『本人甲○○全力支持蔡慶源先生競選高雄市議會議長乙職，如有違背
    ，願受最嚴厲之處罰』．．．」、「（問：蔡慶源叫你支持他選議長，是否有將
    賄款交給你？）沒有交現金給我，只有說我的福利他會照顧和大家一樣」、「（
    問：他說的福利是多少錢？）我沒有問他，但當時媒體傳聞議長選舉是一票五百
    萬元」等語明確。又審酌聲請人與蔡慶源對見面次數及時間之供述雖稍有差異，
    但蔡慶源有請託聲請人支持其競選議長，並表示會照顧聲請人福利，且聲請人有
    書立切結書及切結書上記載之文字內容，聲請人與蔡慶源二人均不否認，再蔡慶
    源已供述所稱之「福利」或「權益」，即「每票的行情和別人都一樣，每一票都
    是五百萬元。」之意，聲請人亦供稱「當時媒體傳聞議長選舉是一票五百萬元」
    ，已如前前述，顯然二人認知一致，二人達成賄選之期約實無庸置疑。至聲請人
    辯稱蔡慶源均未提及對價問題，且曾向蔡慶源表示「免了」、「免了」，均屬事
    後卸責之詞，不足採信。是原確定判決已詳述聲請人與蔡慶源間已達成議長選舉
    一票五百萬元合意之證據、理由。參以賄選係政府大力整頓之不法行為，為眾所
    周知，聲請人與蔡慶源為賄選之期約，自有所顧忌，而以「福利」或「權益」代
    稱，乃事理之必然，原確定判決認聲請人與蔡慶源所稱「福利」或「權益」即賄
    選之意，尚無違經驗法則。從而，聲請人所稱其於調查局供述是指外界傳聞，聲
    請人於九十二年十二月十六日出具切結書並非期約行為等語，原確定判決就該情
    均已審酌，並無漏未審酌之情。另聲請人於九十一年十二月二十四日是否向蔡慶
    源詢問競選議長之事，並不影響聲請人已成立之期約賄賂罪，即不足生影響於判
    決。綜上所述，聲請人以原確定判決就足生影響於判決之重要證據漏未審酌聲請
    再審，為無理由，應予駁回。
四、依刑事訴訟法第四百三十四條第一項裁定如主文。
中      華      民      國    九十三    年      六      月    二十三    日
                              臺灣高等法院高雄分院刑事第九庭
                                  審判長法官  張明松
                                        法官  任森銓
                                        法官  郭玫利
右正本證明與原本無異。
不得再抗告。
                                  法院書記官  翁心欣
中      華      民      國    九十三    年      六      月    二十三    日
